臺灣高等法院刑事裁定　　　　　　　　　　　　　　　九十三年度毒抗字第九０號
　　抗　告　人
　　即　被　告　甲○○
　　　　　　　　　　　　　樓
右抗告人因違反毒品危害防制條例案件，不服臺灣宜蘭地方法院，民國九十三年二月
十日所為送觀察、勒戒之裁定（九十三年度毒聲字第七二號），提起抗告，本院裁定
如左：
    主  文
抗告駁回。
    理  由
一、抗告意旨略以：抗告人於民國（下同）九十二年九月二十五日下午二時許，在宜
    蘭縣東山鄉○○村○○路○段一六九巷一弄二十號住處為警搜索時，並經警強制
    違法採集尿液送驗，惟抗告人並無施用毒品海洛因，該尿液鑑驗以氣相層析質譜
    儀法非無可能有偽陽性之發生，原審未詳加調查，遽以該鑑驗報告裁定將抗告人
二、按違反毒品危害防制條例第十條之罪者，應將被告送勒戒處所觀察、勒戒，同條
    例第二十條第一項定有明文。查被告甲○○於九十二年九月二十五日下午二時許
    ，在宜蘭縣東山鄉○○村○○路○段一六九巷一弄二十號住處為警查獲，並於同
    日三時許經警採集尿液送請慈濟大學濫用藥物檢驗中心以ＥＩＡ酵素免疫分析法
    初步檢驗結果，發現呈鴉片類陽性反應，再以ＧＣ／ＭＳ氣相層析質譜儀分析法
    確認檢驗結果，發現呈嗎啡陽性反應，此有該中心出具之鑑驗總表及宜蘭縣警察
    局羅東分局嫌犯尿液送驗姓名、編號對照表各乙份在卷可稽，而查尿液以酵素免
    疫分析或薄層定性分析等方式為初步篩檢者，固具有相當之偽陽性可能，惟若再
    以精密之「氣相層析質譜儀分析法」為確認時，即係在良好的操作條件下，以氣
    相層析質譜儀作藥物及其代謝物之定性及定量分析，幾乎不會有偽陽性反應產生
    之可能（參照行政院國軍退除役官兵輔導委員會臺北榮民總醫院八十三年四月七
    日（八三）北總內字第０三０五０號函，及法務部調查局第六處八十七年九月二
    十二日（八七）發技（一）字第八七０七一四九一號函），是被告之尿液既經上
    述檢驗方法所為之結果確認含有嗎啡之陽性反應，則被告當有施用毒品海洛因之
    事實﹔至被告雖否認有施用毒品海洛因，並以警員違法採取尿液為辯，惟查經警
    於九十二年九月二十五日係持臺灣宜蘭地方法院核發之搜索票（九十二年度聲搜
    字第四六六號）前往被告上揭住處實行搜索時，並經採集被告之尿液，而查一般
    尿液之採集，衡須由行為人自行排尿而來，他人實無從強制行為人排尿，本件經
    警所採集之被告尿液顯係經被告同意，此被告於警訊時亦供稱伊親自將尿液排入
    空瓶並加封捺印等語，是被告所辯係經警強制採集尿液等語，殊非可採﹔而按海
    洛因經注射入人體後，約百分之八十於二十四小時內自尿中排出，一般而言，尿
    液能否驗出嗎啡陽性與其投與量、投與途徑、採尿時間、個人體質及檢驗方法之
    靈敏度有關，國外曾有文獻報導注射六毫克之海洛因鹽酸鹽，其代謝物嗎啡之平
    均可驗出時限約為二十六小時（參照行政院衛生署藥物食品檢驗局八十一年九月
    八日八一藥檢壹字第八一一四八八五號函），被告確於九十二年九月二十五日下
    午三時許採尿時間回溯前二十六小時內之某時有施用第一級毒品海洛因，足堪認
    定。被告施用第一級毒品海洛因之犯行，洵堪認定。而查被告施用第一級毒品海
    洛因後，毒品危害防制條例雖於九十二年七月九日全文修正公佈，並於九十三年
    一月九日生效施行，該條例第二十條第一項規定就因犯同條例第十條之罪者，將
    檢察官聲請法院裁定入勒戒處所觀察、勒戒之期間由一個月提高為二個月，惟此
    並非屬刑罰規定之變更，雖無刑法第二條第一項之適用比較，然依同條例第三十
    五條第二項規定，以修正前之毒品危害防制條例第二十條第一項規定較有利於被
    告，自應適用修正前之毒品危害防制條例第二十條第一項規定為觀察勒戒，附此
    敘明，原審因而依臺灣宜蘭地方法院檢察署檢察官聲請，援引修正前毒品危害防
    制條例第二十條第一項、觀察勒戒處分執行條例第三條第一項之規定，裁定將被
    告送勒戒處所觀察、勒戒，經核並無不合，被告抗告意旨否認有施用毒品海洛因
    ，而指摘原裁定不當，尚難認有理由，應予駁回。
三、據上論斷，應依刑事訴訟法第四百十二條，裁定如主文。
中　　　華　　　民　　　國　　九十三　　年　　　三　　　月　　二十四　　日
                              臺灣高等法院刑事第三庭
                                  審判長法  官  張　連　財
                                        法  官  林　明　俊
                                        法  官  張  傳  栗
右正本證明與原本無異。
不得再抗告。
                                        書記官  秦　慧　榮
中　　　華　　　民　　　國　　九十三　　年　　　三　　　月　　二十六　　日
